【裁判字號】    91,簡上,105
【裁判日期】    921128
【裁判案由】    竊盜等
【裁判全文】
臺灣苗栗地方法院刑事判決                        九十一年度簡上字第一０五號
    上  訴  人
    即  公訴人  臺灣苗栗地方法院檢察署檢察官
    上  訴  人
    即  被  告  甲○○
                        國民
右列當事人因被告竊盜等案件，不服本院九十一年度苗簡字第七六六號中華民國九十
一年八月三十日第一審判決（聲請案號：臺灣苗栗地方法院檢察署九十一年度偵字第
二六五四號），提起上訴，本院管轄之第二審合議庭判決如左：
    主      文
原判決撤銷。
甲○○無罪。
    理      由
一、公訴意旨略以：被告甲○○與告訴人乙○○係於民國九十年十月間認識朋友關係
    ，於九十年十一月十五日左右，在苗栗縣苗栗市告訴人友人家中，受告訴人委託
    以告訴人所有新竹國際商業銀行（下簡稱新竹商銀）之提款卡（存摺帳號為00
    000000000號）幫助提領現金，雖因故未能提領，卻曾告知被告提款卡
    之密碼。被告竟意圖為自己不法之所有，於九十年十二月二十一日左右，在苗栗
    縣苗栗市友人家中，趁告訴人不注意之際，竊取告訴人皮包內之上開提款卡，得
    手後，基於概括犯意，以冒用密碼之不正方法，先後於同年十二月二十二日十六
    時三十分、同日十六時三十八分，分別在苗栗縣苗栗市區內之苗栗市農會、新竹
    商銀之自動提款機內，連續二次詐領得告訴人所有存於上開帳戶內之存款新台幣
    （下同）一萬五千元、一萬元，合計二萬五千元。嗣同年十二月二十四日，告訴
    人前往銀行存款時發現其上揭提款卡失竊，經報警始查悉上情，因認被告涉犯刑
    法第三百二十條第一項之竊盜罪、第三百三十九條之二第一項之詐欺取財罪嫌云
    云。
二、訊據被告對於曾在九十年十一月十五日左右，在苗栗縣苗栗市告訴人友人家中，
    受告訴人委託以告訴人所有之新竹商銀提款卡幫助告訴人提領現金，但因故未能
    提領等情固坦承屬實，惟矢口否認有何右揭竊盜及詐欺取財之犯行，辯稱：伊並
    非盜領時間所顯示錄影帶翻拍照片上之女子，伊未竊取告訴人之提款卡，亦未持
    告訴人提款卡去盜領存款等語。
三、按犯罪事實應依證據認定之，無證據不得推定其犯罪事實，刑事訴訟法第一百五
    十四條定有明文。次按告訴人之告訴，係以使被告受刑事訴追為目的，是其陳述
    是否與事實相符，仍應調查其他證據以資審認（最高法院五十二年台上字第一三
    ００號判例意旨參照）；又告訴人之指訴，係以使被告判罪處刑為目的，故多有
    不利於被告之陳述，自不得以其指訴為被告犯罪之唯一證據（最高法院八十四年
    度台上字第五三六八號判決要旨參照）。本件公訴人認被告涉有刑法第三百二十
    條第一項之竊盜罪、第三百三十九條之二第一項之詐欺取財罪嫌，無非以告訴人
    於警訊中及偵查中之指述，及卷附盜領時間所顯示錄影帶翻拍照片上之盜領人，
    所穿著涼鞋之形式、特徵與被告所穿之涼鞋相符，且告訴人曾在九十年十一月十
    五日左右，在苗栗縣苗栗市告訴人友人家中，受告訴人委託以告訴人所有之新竹
    商銀提款卡幫助告訴人提領現金，而知悉告訴人上揭提款卡密碼等為其論罪依據
    。
四、經查，告訴人指訴其新竹商銀存款，先後於九十年十二月二十二日十六時三十分
    及同日十六時三十八分，在苗栗縣苗栗市區內之苗栗市農會、新竹商銀之自動提
    款機內，遭人以其提款卡自上開帳戶內提領存款一萬五千元及一萬元乙節，固有
    告訴人新竹商銀存摺、存款明細表各一份及在領款時間所顯示錄影帶翻拍之照片
    三幀附卷可稽；惟查，徵諸告訴人之友人羅正育於本院審理中證述：「（問：你
    有無拿乙○○的提款卡幫她提領現金嗎？）有，第一次是在四年前，最後一次是
    在二年前（即九十年），領的次數及細時間我忘了。」、「（問：你最後一次幫
    乙○○提領存款是在發生甲○○盜領乙○○存款之前或後？）之前，前二、三月
    。」、「（問：你有無聽說或看過乙○○請別人拿她的提款卡幫她領錢？）我曾
    看過一次乙○○請他店內之員工去領存款，但領不到錢，至於是誰我忘了。」等
    語（參見本院九十二年七月二十五日訊問筆錄第三頁、第四頁、第五頁），顯然
    告訴人亦曾找被告以外之人持其提款卡代為領款，是知道告訴人上揭提款卡密碼
    者當不止被告一人，則告訴人以曾在九十年十一月十五日左右，在其友人即證人
    羅正育位於苗栗縣苗栗市之住處內，委託被告持其新竹商銀提款卡幫忙其提款，
    被告因而知道其提款卡密碼，遽認被告係竊取其提款卡後盜領其存款云云，其指
    述尚屬無據，不足採信。另本院就偵查卷卷附在領款時間所顯示錄影帶翻拍之照
    片三幀內之女子及被告於穿著涼鞋、戴帽子後所拍之照片三幀（參見臺灣苗栗地
    方法院檢察署九十一年度偵字第二六五四號偵查卷第十一頁、第十二頁、第十三
    頁），函請內政部警政署刑事警察局鑑定是否為同一人，經該局鑑定結果認：「
    一、有關人貌鑑定部分，本局係對於臉部五大部分之外觀形狀或特徵加以比對，
    而五大部分係指眼睛，耳朵、鼻子、嘴巴及下臉部。因此待鑑定之影像必須足以
    辨識出前述五大部分之外觀特徵或形狀，方能鑑定；亦或有其他特徵如疤痕、痣
    等亦可作為參考特徵。二、所送照片內人貌影像【偵查卷宗第十一頁照片一及二
    】，因其影像品質不佳，無法清楚辨識臉部特徵，故無法鑑定。四、貴院來函說
    明二所示：就至提款機領款人所著帽子、涼鞋及其身材等特徵【偵查卷宗第十一
    頁照片一、二及第十三頁照片一】鑑定是否為被告甲○○【偵查卷宗第十二頁照
    片一、二及第十三頁照片二】一節。經檢視所送照片後，待鑑定人所著之帽子、
    涼鞋部分，係屬隨時可穿戴或卸除於身體上之外加物品，非屬可留存身體表面之
    特徵（如前述第二項所提供之特徵），故無法作為兩者比對之依據。另待鑑定人
    之身材部分，會因所穿著衣物之多寡及型式等而造成視覺上之差異，故無法作為
    兩者之比對之依據。」等語，有內政部警政署刑事警察局九十二年四月二日刑鑑
    字第０九二００五０三五０號函一份在卷可參，參諸本件經送請內政部警政署刑
    事警察局以科技設備鑑定結果，仍無法鑑定在領款時間所顯示錄影帶翻拍之照片
    三幀內之女子即是被告，則告訴人豈能僅以肉眼目視，進而推斷係屬被告所為。
    況觀諸證人羅正育於本院審理中亦供述：「（問：你後來是如何知道甲○○盜領
    乙○○存款之事？）隔了幾天乙○○打電話給我，叫我一起去中山中醫院附近某
    家錄影帶出租店看錄影帶，然後乙○○問我看錄影帶中領錢的人像誰？因當時領
    錢的人的臉看不清楚，只看出身材像甲○○，但也辦法確定是他，後來乙○○有
    告訴我她的存款有被人盜領。」等語（參見本院九十二年七月二十五日訊問筆錄
    第六頁），足徵證人羅正育與被告當時在看錄影帶時，亦均無法確定被告即係錄
    影帶中之提款人，是本件尚難僅憑告訴人所指述案發時至提款機領款人所著帽子
    、涼鞋及其身材等特徵與被告相似，即認被告涉有本件竊盜及詐欺取財犯行。綜
    上所述，被告辯稱：伊並非盜領時間所顯示錄影帶翻拍照片上之女子，伊未竊取
    告訴人之提款卡，亦未持告訴人提款卡去盜領存款等語，自堪採信。此外，復查
    無其他積極證據足認被告涉有公訴人起訴之竊盜及詐欺取財犯行，揆諸上揭說明
    ，應認尚不能證明被告犯罪，被告上訴自屬有理由。而本件公訴人上訴意旨認原
    審就被告犯行之量刑太輕，請求從重量刑云云，自非可採；原判決既有可議，自
    應由本院合議庭予以撤銷改判，並依法諭知被告無罪之判決。
據上論斷，應依刑事訴訟法第四百五十五條之一第一項、第三項、第三百六十九條第
一項前段、第三百六十四條、第三百零一條第一項，判決如主文。
本案經檢察官吳義聰到庭執行職務。
中      華      民      國    九十二    年    十一    月    二十八      日
                                     臺灣苗栗地方法院刑事第二庭
                                         審判長法  官  郭  千  黛
                                               法  官  楊  台  清
                                               法  官  吳  炳  桂
右正本證明與原本無異。
本件不得上訴。
                                               書記官  張  文  玲
中      華      民      國    九十二    年    十一    月    二十八      日


司法院資訊處製作；財團法人民間司法改革基金會備份。
